【裁判字號】    99,訴緝,56
【裁判日期】    990826
【裁判案由】    毒品危害防制條例
【裁判全文】
臺灣桃園地方法院刑事判決              99年度訴緝字第56號
公  訴  人  臺灣桃園地方法院檢察署檢察官
被      告  甲○○
指定辯護人  本院公設辯護人林銘宏
上列被告因違反毒品危害防制條例案件，經檢察官提起公訴（97
年度偵字第9149號），本院判決如下︰
    主  文
甲○○意圖販賣而持有第三級毒品，處有期徒刑壹年拾月，扣案
之第三級毒品愷他命（驗餘淨重合計貳拾陸點伍玖公克）及用於
包裝前述第三級毒品之包裝袋共參個均沒收。
    事  實
一、甲○○明知愷他命（Ｋetamine ）業經政府依毒品危害防制
    條例公告列為第三級毒品，未經許可，不得意圖販賣而持有
    ，竟於民國97年4 月初某日，為供自己施用愷他命，在桃園
    縣桃園市○○路某處，以新臺幣（下同）17,000元之價格，
    向真實姓名、年籍均不詳綽號「小魏」之成年男子購得第三
    級毒品愷他命50公克，然於購得上開毒品後，除部分供己施
    用外，因缺錢花用，竟另起以每公克500 元之價格販售予不
    特定人之意圖而持有之。嗣於97年4 月8 日晚上6 時18分許
    ，為警在甲○○位於桃園縣八德市○○路133 巷2 弄6 號4
    樓住處房間內扣得前揭購入而用餘之第三級毒品愷他命3 包
    （驗前總毛重33.61 公克）。
二、案經桃園縣政府警察局蘆竹分局報告臺灣桃園地方法院檢察
    官偵查起訴。
    理  由
一、證據能力方面：
（一）按被告以外之人於審判外之言詞或書面陳述，除法律有規
      定者外，不得作為證據，刑事訴訟法第159 條第1 項定有
      明文，此即學理上所稱「傳聞證據排除法則」。又被告以
      外之人於審判外之陳述，雖不符同法第159 條之1 至第15
      9 條之4 之規定，而經當事人於審判程序同意作為證據，
      法院審酌該言詞陳述或書面陳述作成時之情況，認為適當
      者，亦得為證據。當事人、代理人或辯護人於法院調查證
      據時，知有第159條第1項不得為證據之情形，而未於言詞
      辯論終結前聲明異議者，視為有前項之同意，此則據同法
      第159條之5規定甚明。鑒於採用傳聞證據排除法則重要理
      由之一，係因傳聞證據未經當事人之反詰問予以覈實，若
      當事人願放棄對原供述人之反對詰問時，原則上即可承認
      該傳聞證據之證據能力。而揆諸我國刑事訴訟法第159 條
      之5 之立法理由，除參照前述傳聞證據排除法則之基本法
      理外，亦參考日本刑事訴訟法第326 條之立法例，查日本
      刑事審判實務之運作，有關檢察官及被告均同意作為證據
      之傳聞書面材料或陳述，可直接援引該國刑事訴訟法第32
      6 條作為傳聞例外之法律依據，僅在檢察官與被告或其辯
      護人不同意之情況下，乃須根據其他傳聞例外規定，俾以
      斟酌該等傳聞書面材料或陳述是否具有證據能力，在當事
      人間無爭執之案件中，傳聞證據基本上均可依據前引規定
      提出於法院使用。據此，我國刑事訴訟法第159條之5之適
      用應可作同上之解釋。本案以下所引用供述證據之證據能
      力，經本院依法踐行調查證據程序，公訴人、被告、辯護
      人均不爭執各該供述證據之證據能力，且迄本院言詞辯論
      終結前未就供述證據之證據能力聲明異議，而本院審酌渠
      等陳述作成時之情況，核無違法取證及證明力明顯過低之
      瑕疵，且為證明犯罪事實所必要，亦認為以之作為證據為
      適當，根據上開規定及說明，認無庸先行考量刑事訴訟法
      第159 條之1 第2 項、第159 條之2 、第159 條之3 等規
      定，得逕依同法第159 條之5 規定作為證據。
（二）另查獲之現場照片、扣押物品照片（見97年度偵字第9149
      號卷第32至35頁）及扣案之第三級毒品愷他命3 包（驗前
      總毛重33.61 公克）等物，均與本案具有自然關聯性，復
      屬物證性質，且查無事證足認有違背法定程式或經偽造、
      變造所取得之情事，況公訴人、被告及辯護人對此部分之
      證據能力亦不爭執，是堪認均有證據能力。
（三）內政部警政署刑事警察局97年5 月12日刑鑑字第09700585
      36號鑑定書（見97年度偵字第9149號卷第88頁），係該等
      單位依檢察機關概括授權執行鑑定職務所出具之書面鑑定
      報告，依刑事訴訟法第208 條第1 項規定無須準用鑑定人
      具結之規定，且屬同法第159 條第1 項之法律另有規定之
      傳聞例外，自得作為證據。
二、上揭事實，業據被告於檢察官訊問及本院審理時自白不諱（
    見97年度偵字第9149號卷第51至52頁，本院99年度訴緝字第
    56號卷99年7 月20日準備程序筆錄第2 至4 頁、99年8 月11
    日審判筆錄），復有查獲現場照片、內政部警政署刑事警察
    局97年5 月12日刑鑑字第0970058536號鑑定書在卷可稽（見
    97年度偵字第9149號卷第32至35頁、第88頁），並有第三級
    毒品愷他命3 包（驗前總毛重33.61 公克）扣案為憑，足認
    被告上開任意性自白核與事實相符，足堪採信。又按意圖販
    賣而持有毒品罪，係指意圖販賣而販入以外之原因而持有毒
    品，嗣後始意圖販賣者而言，即被告如非以營利意圖而販入
    ，而係以單純施用或其他原因而持有，嗣後始萌生營利意圖
    販賣待價而沽，持有毒品而言，此為本罪之法定構成要件。
    經查，依卷附之證據雖無法證明被告於販入上開毒品之時即
    有販賣之意思，惟依被告於本院審理時供述：伊買來時本來
    想要自己吃，後來因為被錢逼到，才會想要賣，但是還沒有
    賣出就被警察查獲了等語（見本院99年度訴緝字第56號卷99
    年8 月11日審判筆錄第6 頁），已足認被告係於販入毒品後
    始萌生販賣之意圖，且依被告於檢察官訊問時及本院審理時
    供述：伊是以17,000元向小魏買50公克，打算以1 公克500
    元賣出等語以觀（見97年度偵字第9149號卷第51至52頁），
    被告販入上開毒品每公克之價格為340 元（17000/50＝340
    ），顯然低於所欲售出之價格，益徵被告確有營利之意圖甚
    明。綜上所述，被告上揭意圖販賣而持有第三級毒品愷他命
    之犯行，事證已臻明確，應予依法論科。
三、論罪科刑方面：
（一）按行為後法律有變更者，適用行為時之法律。但行為後之
      法律有利於行為人者，適用最有利於行為人之法律，刑法
      第2條 第1 項定有明文又比較時應就罪刑有關之共犯、未
      遂犯、想像競合犯、牽連犯、連續犯、結合犯，以及累犯
      加重、自首減輕暨其他法定加減（如身份加減）與加減例
      等一切規定，綜其全部罪刑之結果而為比較（最高法院95
      年第8 次刑事庭會議決議要旨參照）。查被告行為時之毒
      品危害防制條例第17條有關減輕其刑之規定「犯第4 條第
      1 項至第4 項、第5 條第1 項至第4 項前段、第6 條第1
      項至第4 項、第7 條第1 項至第4 項、第8 條第1 項至第
      4 項、第10條或第11條第1 項、第2 項之罪，供出毒品來
      源，因而破獲者，得減輕其刑」，於98年5 月20日修正為
      「犯第4 條至第8 條、第10條或第11條之罪，供出毒品來
      源，因而查獲其他正犯或共犯者，減輕或免除其刑。（第
      一項）犯第4 條至第8 條之罪於偵查及審判中均自白者，
      減輕其刑。（第二項）」，比較修正前、後之規定，可知
      依修正前之規定，僅於供出毒品來源，並因而破獲者，始
      可減輕其刑，然依修正後第17條第2 項之規定，被告如於
      偵查及審判中均自白者，即可減輕其刑，則在被告犯第4
      條至第8 條之罪，且於偵查及審判中均自白者，自以修正
      後毒品危害防制條第17條之規定有利於被告，又被告行為
      後與被告本件罪刑有關之刑法、毒品危害防制條例等規定
      均未修正，揆諸前揭最高法院決議所揭示之罪刑綜合比較
      原則及刑法第2 條第1 項但書之規定，自應整體適用裁判
      時即修正後之規定處斷。
（二）查愷他命（Ｋetamine ）為毒品危害防制條例第2 條第2
      項第3 款所列之第三級毒品，是核被告所為，係犯同條例
      第5 條第3 項之意圖販賣而持有第三級毒品罪。
（三）被告於偵查中及審判中均自白上開意圖販賣而持有第三級
      毒品之犯行，應依毒品危害防制條例第17條第2 項之規定
      ，減輕其刑。
（四）爰審酌被告明知毒品戕害身心，助長社會不良風氣，竟仍
      意圖販賣他人以營利，助長毒品散布，危害國民健康及社
      會秩序，應予非難，復兼衡其犯罪之動機、目的、持有毒
      品之數量、幸未販賣予他人即為查獲，及其犯後坦承犯行
      已見悔意等一切情狀，量處如主文所示之刑，以為懲儆。
（五）沒收部分：
    (1)按毒品危害防制條例第18條第1 項僅規定應沒收銷燬查獲
      之第一、二級毒品，至於查獲之第三、四級毒品，依上開
      規定，僅得沒入銷燬之，而沒收係刑法上之從刑，沒入則
      僅屬行政機關之行政處分，又同條例第19條規定應沒收供
      犯罪所用之物者，由文義而言，顯未包括作為犯罪客體之
      毒品在內，準此，查獲被告販賣第三級毒品，尚難依前開
      毒品危害防制條例規定予以沒收銷燬，惟該毒品本身既不
      失為違禁物，故仍應依刑法第38條第1 項第1 款規定沒收
      （最高法院95年度臺上字第911 號判決意旨）。查本件扣
      案之愷他命3 包（驗餘淨重合計26.59 公克）為查獲之第
      三級毒品，因被告意圖販賣而持有該等毒品已構成犯罪，
      則該等毒品即屬不受法律保護之違禁物，且為供被告犯本
      件意圖販賣而持有第三級毒品罪所用之物，應依刑法第38
      條第1 項第1、2款之規定沒收之（至鑑驗用罄之愷他命，
      既已滅失，自無庸再予以宣告沒收）；又扣案包裝上開毒
      品愷他命所用之包裝袋3 個，係被告所有，供作為毒品外
      包裝之用，有防止毒品愷他命裸露、逸出及潮濕之功用，
      並便於分裝、攜帶、販賣毒品所用之物，為供被告犯意圖
      販賣而持有第三級毒品犯罪所用之物，應依毒品危害防制
      條例第19條第1 項規定併予宣告沒收。
    (2)另扣案搭配門號0000000000號SIM 卡之行動電話1 具及磅
      秤1 個，被告於檢察官訊問、本院審理時雖供述係供毒品
      交易之用，惟遍閱卷證尚無從遽行認定上開物品確已實際
      供販毒行為使用，且與被告上開意圖販賣而持有之犯行無
      關，亦非屬違禁物，爰不予宣告沒收。
    (3)另扣案之行動電話2 具（其中1 具搭配門號0000000000號
      SIM 卡）、帳冊1 本，尚乏積極證據足以證明為供被告犯
      本件之罪所用之物，或被告因本件犯罪所得之物，亦非屬
      違禁物，故不予宣告沒收，附此敘明。
據上論斷，應依刑事訴訟法第299 條第1 項前段，毒品危害防制
條例第5 條第3 項、第17條第2 項、第19條第1 項，刑法第2 條
第1 項但書、第11條前段、第38條第1 項第1 款、第2 款，判決
如主文。
本案經檢察官徐文豪到庭執行職務。
中    華    民    國    99    年     8    月    26    日
                  刑事第十二庭審判長  法  官  魏  于  傑
                                      法  官  李  文  娟
                                      法  官  羅  國  鴻
以上正本證明與原本無異。
如不服本判決，應於判決送達後10日內向本院提出上訴狀（應附
繕本），其未敘述上訴理由者，應於上訴期間屆滿後20日內補提
理由書狀於本院，上訴於臺灣高等法院。
                                      書記官  戴  育  萍
中    華    民    國    99    年    8     月    26    日
【論罪科刑法條】
毒品危害防制條例第5條
意圖販賣而持有第一級毒品者，處無期徒刑或10年以上有期徒刑
，得併科新臺幣7 百萬元以下罰金。
意圖販賣而持有第二級毒品者，處5 年以上有期徒刑，得併科新
臺幣5 百萬元以下罰金。
意圖販賣而持有第三級毒品者，處3 年以上10年以下有期徒刑，
得併科新臺幣3 百萬元以下罰金。
意圖販賣而持有第四級毒品或專供製造、施用毒品之器具者，處
1 年以上7 年以下有期徒刑，得併科新臺幣1 百萬元以下罰金。

司法院資訊處製作；財團法人民間司法改革基金會備份。
